【裁判字號】    92,簡上,386
【裁判日期】    921225
【裁判案由】    偽造文書
【裁判全文】
臺灣桃園地方法院刑事判決                        九十二年度簡上字第三八六號
    上  訴  人
    即  被  告  甲○○
    上  訴  人
    即  被  告  乙○○
右列上訴人因偽造文書案件，不服臺灣桃園地方法院桃園簡易庭九十一年度桃簡字第
七三八號，中華民國九十二年一月十四日第一審判決（聲請簡易判決處刑案號：臺灣
九十年度偵字第七九○一號），提起上訴，本院管轄之第二審地方法院合議庭判決如
左：
        主  文
上訴駁回。
甲○○、乙○○均緩刑貳年。
        事  實
一、甲○○、與共犯孫建國（已死亡）、陳享華（大陸人士，已判決確定）三人及乙
    ○○、與共犯孫建國、呂賢通（大陸人士，已判決確定）三人，均分別基於共同
    使公務員登載不實於公文書後行使之概括犯意聯絡，由孫建國於民國八十八年七
    月十四日、八十八年八月十日在大陸地區為甲○○、陳享華、乙○○、呂賢通分
    別取得大陸地區之結婚公證書後，持該結婚公證書分別向財團法人海峽交流基金
    會（下稱海基會）辦理前開結婚公證書之認證。甲○○、乙○○二人則於八十八
    年八月十二日、八十八年十月十八日分別持前開結婚公證書及經海基會認證之證
    明書，先後至桃園縣龜山戶政事務所填具「結婚登記申請書」辦理結婚登記，嗣
    甲○○、乙○○向戶政機關領得內容係不實之戶籍謄本及並檢附相關資料後，另
    由甲○○於八十八年八月十六日委託不知情之朱玉和；乙○○於八十八年十月二
    十一日（簡易判決處刑聲請書誤載為八十八年十月二日），分別至內政部警政署
    入出境管理局（下稱境管局）填具「大陸地區人民進入臺灣地區旅行證申請書」
    ，並檢具大陸地區人民進入臺灣地區保證書、戶籍登記簿謄本等資料，以配偶來
    臺探親為由，申請陳享華、呂賢通入境，致境管局承辦之公務員將上開假結婚之
    不實事項登載於收為附件之上開旅行證申請書之公文書，足以生損害於境管局對
    入出境管理之正確性。
二、案經桃園縣警察局報請臺灣桃園地方法院檢察署檢察官聲請簡易判決處刑。
        理  由
一、右揭犯罪事實，業據被告甲○○、乙○○於本院審理中坦承不諱，並有國人入出
    境端末查詢報表、同案被告陳享華、呂賢通大陸地區居民身分證、大陸地區結婚
    證明書、財團法人海峽交流基金會認證書、大陸地區人民進入臺灣地區旅行證申
    請書、大陸地區人民進入臺灣地區保證書、戶籍謄本、委託書（均影本）在卷可
    稽，足徵被告二人上開自白確與事實相符，本件事證明確，被告二人犯行，堪以
    認定，應依法論科。
二、核被告二人所為，均係犯刑法第二百十六條、第二百十四之行使使公務員登載不
    實罪。被告二人於使公務員為不實之登載後，復持該登載不實之公文書行使，其
    使公務員登載不實之低度行為為行使公務員登載不實之公文書之高度行為所吸收
    ，不另論罪。聲請人認被告二人所為均係犯刑法第二百十四條之使公務員登載不
    實罪、第二百十六條之行使公務員登載不實罪，且該二罪間有方法結果之牽連關
    係，為牽連犯，應從一重論斷，容有未恰，附此敘明。又被告甲○○、共犯孫建
    國、陳享華三人間及被告乙○○、共犯孫建國、呂賢通三人間就上開犯行，均分
    別有犯意之聯絡及行為之分擔，均為共同正犯。又被告二人先後多次行使使公務
    員登載不實之文書犯行，時間緊接，手法相同，且係犯構成要件相同之罪名，顯
    係基於概括犯意而為，應依連續犯之規定以一罪論，並依法加重其刑。且按被告
    二人犯罪後，刑法第四十一條業已修正為「犯最重本刑為五年以下有期徒刑以下
    之罪，而受六個月以下有期徒刑或拘役之宣告，因身體、教育、職業、家庭之關
    係或其他正當事由，執行顯有困難者，得以一元以上三元以下折算一日，易科罰
    金。但確定因不執行所宣告之刑，難收矯正之效，或難以維持法秩序者，不在此
    限。併合處罰之數罪，均有前項情形，其應執行之刑逾六月者，亦同」，於民國
    九十年一月十日公布，同年一月十二日施行，雖被告二人所犯為最重本刑為三年
    以下有期徒刑之罪，不受該法修正之影響，然被告犯後法律既有變更，即應適用
    修正後之刑法第四十一條第一項前段之規定，就宣告刑諭知易科罰金之折算標準
    。原審依據刑事訴訟法第四百四十九條第一項前段、第四百五十四條第二項，刑
    法第二條第一項前段、第二十八條、第五十六條、第二百十六條、第二百十四條
    、修正後第四十一條第一項前段，罰金罰鍰提高標準條例第一條前段、第二條，
    逕以簡易判決量處被告甲○○、乙○○共同連續行使明知為不實之事項，而使公
    務員登載於職務上所掌之公文書，足以生損害於公眾，各處有期徒刑三月，如易
    科罰金，均以三佰元折算一日，其認事用法俱無違誤之處，量刑亦屬妥適。至被
    告二人上訴，認原判決量刑過重，核無理由，應予駁回。末查，被告二人前未曾
    受有期徒刑以上刑之宣告，此有臺灣高等法院被告全國前案紀錄表在卷可按，被
    告二人犯罪後均坦承犯行，態度良好，而被告甲○○為求能降低雇用勞工成本，
    被告乙○○為貪圖共犯孫建國允諾給予之報酬十萬元，以致均罹犯本件之罪，所
    為實屬非是，惟念及大陸人士陳享華、呂賢通二人尚未進入我國地區前即為警查
    獲，所生損害仍屬輕微，被告二人經此追訴、審判程序後，應知警惕而無再犯之
    虞，本院認所宣告之刑，以暫不執行為適當，爰併予宣告各緩刑二年，以啟自新
    。
據上論斷，應依刑事訴訟法第四百五十五條之一第三項、第三百六十八條，刑法第七
十四條第一款，判決如主文。
本案經檢察官陳志全到庭執行職務。
中      華      民      國    九十二    年     十二    月    二十五    日
                                     臺灣桃園地方法院刑事第七庭
                                         審判長法  官  孫惠琳
                                               法  官  劉為丕
                                               法  官  賴淑美
右正本證明與原本無異。
不得上訴。
                                               書記官  簡維萍
中      華      民      國    九十二    年     十二     月    二十五    日


司法院資訊處製作；財團法人民間司法改革基金會備份。
